【裁判字號】    95,台上,2513
【裁判日期】    950505
【裁判案由】    違反毒品危害防制條例
【裁判全文】
最高法院刑事判決            九十五年度台上字第二五一三號
    上  訴  人  甲○○
                        街56.
                乙○○
                        274.
上列上訴人等因違反毒品危害防制條例案件，不服台灣高等法院
台南分院中華民國九十二年九月十二日第二審判決（九十二年度
上訴字第九０九號，起訴案號：台灣台南地方法院檢察署九十一
年度偵字第三九八五號），提起上訴，本院判決如下：
    主  文
上訴駁回。
    理  由
按刑事訴訟法第三百七十七條規定，上訴於第三審法院，非以判
決違背法令為理由，不得為之。是提起第三審上訴，應以原判決
違背法令為理由，係屬法定要件。且必須依據卷內資料為具體指
摘，並足據以辨認原判決已具備違背法令之形式，始屬相當。如
果上訴理由書狀並未依據卷內訴訟資料，具體指摘原判決不適用
何種法則或如何適用不當，或所指摘原判決違法情事，顯與法律
規定得為第三審上訴理由之違法情形，不相適合時，均應認其上
訴為違背法律上之程式，予以駁回。本件原判決維持第一審論上
訴人甲○○以販賣第二級毒品罪，判處有期徒刑伍年，扣案之第
二級毒品安非他命伍包（合計淨重柒點柒柒公克）均沒收銷燬之
，包裝袋伍只均沒收，販賣第二級毒品所得新台幣（下同）參仟
元均沒收；論上訴人乙○○以幫助販賣第二級毒品罪，判處有期
徒刑貳年陸月之判決，駁回上訴人甲○○、乙○○（下稱上訴人
等二人）在第二審之上訴。係依憑上訴人甲○○於警詢時坦承：
九十一年四月十一日上午十一時許，秦丁財以行動電話打伊之行
動電話稱是阿偉之友，要向伊拿三小包安非他命，伊叫秦丁財抵
達崑崙宮前再打電話給伊，約當日上午十一時四十分許，伊依約
由乙○○駕車載至現場，秦丁財即進入後車座，並將三千元交予
伊，伊正準備將三小包安非他命交給秦丁財時，發現警方，乃將
三小包安非他命及三千元塞在伊屁股下，但被警方查獲；上訴人
乙○○坦供：當時伊開車載甲○○至仁德崑崙宮時，甲○○發現
警方，即將三包安非他命塞入右前座的坐墊上，其餘剩下二包安
非他命拿給伊，叫伊將安非他命丟到椅子下，伊就放入駕駛座椅
子左側，為警查獲等情不諱，並參酌證人秦丁財於警詢、檢察官
偵查、第一審審理時證稱：伊於九十一年四月十一日上午十一時
許，以行動電話0000000000號打給00000000
00號行動電話之女子，要向她買安非他命，該女子叫伊至崑崙
宮前，嗣於上午十一時四十分許，該女子與另一駕駛車號ＶＰ－
二０一九號自小客車之男子依約前來，該女子打開後車門示意叫
伊上車，伊上車將欲購買安非他命之三千元交給該女子，警方隨
即趕到，與伊交易之男女，即是上訴人等二人，伊僅向甲○○購
買一次安非他命；詹俊隆於第一審審理時證述：本件係警方在秦
丁財上車欲向甲○○購買安非他命時當場查獲，並在甲○○座位
上起出三包毒品及三千元，在乙○○座椅下方發現二包毒品各等
語，及扣案白色結晶體五包、秦丁財所交付之三千元，而上開扣
案之白色結晶體五包，經送法務部調查局（下稱調查局）鑑驗結
果，確係第二級毒品安非他命，其中三包（即甲○○座位上起出
者）合計淨重二點五一公克；二包（即乙○○座椅下方起出者）
合計淨重五點二六公克，五包共計淨重七點七七公克，有該局九
十一年七月十日調科壹字第０九一００四二五三四０號檢驗通知
書一紙在卷可考，暨卷附中華電信行動電話雙向通聯格式說明、
中華電信股份有限公司台南營運處（下稱中華電信公司台南營運
處）九十一年七月十五日南服三（九一）字第九一Ｃ00000
00號查詢電話通話紀錄函復單、第一審九十二年四月十六日勘
驗警詢錄音帶筆錄（證明甲○○之警詢筆錄係出於其自由意志）
各一紙、通聯紀錄二份、警詢錄音帶二捲等證據資料，而為論斷
，已詳敘其所憑之證據及認定之理由。而以甲○○辯稱：伊要交
付給秦丁財之毒品是張榮偉寄放在伊這裡，後張榮偉打電話給伊
及秦丁財，要秦丁財向伊拿毒品，秦丁財與伊聯絡後，伊等約好
在仁德鄉崑崙宮前，乙○○當日原本是要載伊去看醫生，伊要乙
○○先載伊去崑崙宮，他不知道要作什麼，等到達後秦丁財上車
，伊要將張榮偉寄放之毒品交給他時，警方就來了，伊不知秦丁
財為何說是向伊購買毒品，亦不知為何他丟了三千元給伊，伊於
警詢中承認賣毒品給秦丁財是不實在，伊沒有販賣毒品；乙○○
辯稱：伊先認識甲○○之母，後來才認識甲○○，當日是甲○○
要伊載她去看醫生，途中要伊先載她到崑崙宮，伊不知道她要作
什麼，後來秦丁財上車與甲○○談之內容伊亦不知情，警方到場
時有人丟二包東西落在伊座位旁邊，警員起出才告訴伊那是安非
他命，伊只是單純載甲○○到崑崙宮，既未與她一起販賣毒品，
亦未將二包安非他命藏放在座位下云云，均為飾卸之詞，不足採
取，在理由內依憑卷證資料，詳加指駁；並說明：（一）甲○○
雖稱：「秦丁財先於警詢稱：『打電話稱要買三千元之安非他命
』，繼於偵查時謂：『甲○○拿的都是五、六千元之包裝，還要
另外包裝，其與男朋友在分裝時，警察就來了。』，既已言明要
三千元毒品，伊攜帶三千元份量即可，何以竟帶五、六千元毒品
前往」云云，然甲○○試圖推銷五、六千元毒品，則其攜帶五、
六千元毒品前往，乃情理之常，因秦丁財僅堅持要三千元毒品，
因而分裝耽誤時間，而為警方查獲，甲○○上開辯詞，無法為其
有利之認定。（二）甲○○另稱：「秦丁財係幫阿偉去拿毒品，
又於警局多次與張榮偉聯絡，足見其所辯係交還毒品為真正」云
云；但購買者，雖於警詢時坦承全部之事實，事後因顧及自己立
場或為袒護販毒者，而變異其證詞者，事所常見。本件係由警察
在甲○○處當場查獲毒品及金錢，毒品為甲○○所有、金錢為秦
丁財交付，且秦丁財於九十一年十一月二十五日原審審理時雖證
以：「係幫張榮偉拿東西」，但因無法交代為何要交付甲○○三
千元，乃又證陳：阿偉叫伊墊錢去買，阿偉有說甲○○在賣安非
他命，顯見秦丁財事後之證詞係意圖造成並非自己要施用毒品之
假象。況自上訴人等二人於警詢時之供述，顯見係秦丁財自己要
購買毒品，因而秦丁財之證詞，亦可佐證甲○○確實有販賣安非
他命之理由。從形式上觀察，原判決並無違法之情形存在。甲○
○上訴意旨略稱：（一）秦丁財於警詢時證稱：伊打甲○○行動
電話要買三千元之安非他命；於第一審審理時證述：伊自己當日
係幫綽號「阿偉」之人去向甲○○拿毒品，不是伊要購買毒品，
是「阿偉」交代要伊拿三千元去拿東西，至現場才知道是毒品等
語，前後陳述迥異，顯有瑕疵，不足採信；原判決理由認秦丁財
之證詞前後相符，其所載理由即互有矛盾，違背法令。（二）伊
之警詢筆錄，並非其真實陳述，否則伊錄音製作之筆錄僅二小時
，何以在警局常達十小時，如伊之詢問過程全程錄音，豈僅有錄
音帶二捲而已，足證警方移送之錄音內容，確非伊之真意，且由
警察局移送至檢察官偵查時，即回答警詢不實在，並稱無販毒行
為，顯然警詢內容並無可採。（三）秦丁財最後一次係於八十二
年間，在台南市吸食安非他命，其雖以供自己吸用為藉口，但其
已近十年未碰觸毒品，何以於遠離毒品十年後，再向伊購買毒品
，顯然其所證向伊購買毒品係為供己吸用，即屬不實；乙○○上
訴意旨略以：伊於警詢時多次表示不知情，且與甲○○並無關係
，未見警詢據實記載，且伊之警詢錄音，有大量空白，亦非全程
錄音，自不得執此警詢筆錄作為不利伊之認定依據，原判決率為
採納，自屬違背法令各等語。惟查：（一）證人之陳述有部分前
後不符，或相互間有所歧異時，究竟何者為可採，法院本得依其
自由心證予以斟酌，若其基本事實之陳述與真實性無礙時，仍非
不得予以採信，非謂一有不符或矛盾，即認其全部均為不可採信
。原判決依憑秦丁財、詹俊隆之前揭證陳，並參酌扣案之安非他
命五包、秦丁財所交付之三千元，及卷附之調查局九十一年七月
十日調科壹字第０九一００四二五三四０號檢驗通知書、中華電
信行動電話雙向通聯格式說明、中華電信公司台南營運處九十一
年七月十五日南服三（九一）字第九一Ｃ0000000號查詢
電話通話紀錄函復單、第一審九十二年四月十六日勘驗警詢錄音
帶筆錄各一紙、通聯紀錄二份、警詢錄音帶二捲等證據資料，而
為論斷，認定上訴人等二人之上開犯行，已有捨棄證人秦丁財嗣
後其他不同供述之意。原判決就本件諸多證據之取捨，已做整體
性之說明，雖未逐一敘述其中細節歧異部分如何不足採取之理由
，稍嫌疏漏，然上訴意旨就上開細節稍有出入之證據，如予採取
，究竟如何足以動搖原判決，並未依據卷內訴訟資料具體指明，
應認其於原判決之主旨不生影響，依刑事訴訟法第三百八十條之
規定，自不得執以指摘，資為適法之第三審上訴理由。（二）採
證、認事及證據之證明力，法院依法有自由判斷之權，此項自由
判斷職權之行使，苟係基於普通日常生活之經驗，而非違背客觀
上應認為確實之定則者，即屬合於經驗法則，不容當事人任意指
摘。原判決理由內說明：依卷附之警詢錄音帶二捲，警方於製作
前揭甲○○警詢筆錄時全程錄音，且上開警詢錄音帶經第一審當
庭勘驗，甲○○於錄音帶中確有上開警詢筆錄內容之陳述，綜觀
全部錄音內容與筆錄記載大致相符，警員詢問之語氣平和，並無
施強暴、脅迫、利誘、疲勞訊問或其他不正的方法，甲○○應訊
之語氣亦自然從容，錄音過程中均間有鍵盤打字聲音，筆錄顯係
當場製作無誤，亦有第一審九十二年四月十六日勘驗警詢錄音帶
之筆錄附卷可參，則甲○○於警詢中所為犯罪之自白，顯係出於
其自由意志，且核與證人秦丁財之證述相符，自得作為斷罪之依
據。原判決已說明其憑以認定甲○○之警詢筆錄為可採，而其有
上開犯行之依據及心證理由，係原審自由判斷之職權行使，上訴
意旨就原判決所為論斷究竟如何違反經驗法則、論理法則，並未
具體指明，自不得遽指為違法，而執為第三審上訴之合法理由。
（三）取捨證據及認定事實，乃事實審法院職權之行使，其對於
證據力所為之判斷，苟係基於吾人日常生活之經驗，而未違背客
觀上應認為確實之定則，並已敘述其何以為此一判決之理由者，
即不能指為違法。原判決已就前揭各項證據綜合判斷說明：甲○
○販賣第二級毒品安非他命予秦丁財等情，乃本於調查所得心證
，定其取捨，為原審採證、認事之職權行使，不容漫事爭辯，自
難謂有判決理由矛盾之違法。上訴意旨，任意以秦丁財已近十年
未碰觸毒品，竟再向甲○○購買毒品，顯不合理為由，加以指摘
，亦非適法之第三審上訴理由。（四）被告之自白，非出於強暴
、脅迫、利誘、詐欺、疲勞訊問、違法羈押或其他不正之方法，
且與事實相符者，得為證據，刑事訴訟法第一百五十六條第一項
定有明文。同法第一百條之一第一項前段關於訊問被告，應全程
連續錄音，必要時並應全程連續錄影之規定，旨在輔助筆錄之不
足，並擔保被告陳述之任意性。苟被告之自白確係出於自由意志
，且其自白之陳述與事實相符，縱令警察或檢察官事後無法提出
對其訊問之錄音或錄影帶以供法院勘驗比對，仍不得遽指偵查筆
錄不具證據能力。乙○○於九十一年四月十一日十五時五分起至
同日十七時七分止；同日下午二十一時十二分起至同日下午二十
一時三十三分止之警詢後，分別在上開二筆錄內簽名，承認該二
項筆錄與其供述內容無異，雖警察未能提出該二次警詢時之錄音
帶以供比對，與前開規定不符，而有瑕疵，然參酌人權保障及公
共利益之均衡維護，應認前揭具有瑕疵之警詢筆錄，並不影響其
證據能力。況原判決並非單採乙○○警詢之自白，除去此部分，
依其他之補強證據，仍應為同一事實之認定，即於判決主旨不生
影響，不得執此指摘據為上訴第三審之適法理由。其餘上訴意旨
，經核係置原判決之明白論斷於不顧，猶執已為原審指駁之陳詞
爭辯，並就屬於事實審法院採證、認事之職權行使，專執己見，
任意指摘，均未依據卷內訴訟資料具體指明原判決如何違背法令
，自難認已符合首揭法定之第三審上訴要件。其上訴均違背法律
上之程式，應予駁回。
據上論結，應依刑事訴訟法第三百九十五條前段，判決如主文。
中    華    民    國  九十五  年    五    月    五    日
                      最高法院刑事第六庭
                          審判長法官  林  增  福
                                法官  邵  燕  玲
                                法官  張  清  埤
                                法官  陳  世  雄
                                法官  陳  朱  貴
      本件正本證明與原本無異
                                      書  記  官
中    華    民    國  九十五  年    五    月    九    日
                                                Ａ


司法院資訊處製作；財團法人民間司法改革基金會備份。
